【裁判字號】    90,聲再,146
【裁判日期】    901009
【裁判案由】    貪污治罪條例聲請再審
【裁判全文】
臺灣高等法院臺中分院刑事裁定                      九十年度聲再字第一四六號
    再審聲請人
    即受判決人  甲○○
    選任辯護人  游琦俊
右列聲請人因貪污治罪條例案件，對於本院八十九年度上更(一)字第二七六號八十九年
十月三十一日確定判決（臺灣台中地方法院八十八年度訴字第二五六號、臺灣台中地
方法院檢察署八十七年度偵字第一一九二六號）聲請再審，本院裁定如左：
      主  文
再審之聲請駁回。
      理  由
一、本件聲請意旨如附件聲請再審狀之記載
二、按法院認為無再審理由者，應以裁定駁回之；經前項裁定後，不得更以同一原因
    聲請再審，刑事訴訟法第四百三十四條定有明文。次按刑事訴訟法第四百二十條
    第一項第六款所謂發現確實之新證據，係指該證據於事實審法院判決前已經存在
    ，為法院、當事人所不知，不及調查斟酌，至其後始行發現，且就證據本身形式
    上觀察，固不以絕對不須經過調查程序為條件，但必須顯然可認為足以動搖原有
    罪確定判決，而為受判決人無罪、免訴、免刑或輕於原判決所認罪名之判決者為
    限。經查：
  (1)再審聲請人前以如後附再審聲請狀二之（一）、（二）、（三）、（五）中證人
    陳阿秀、林玉鴛之證言等原因聲請再審，業經本院以九十年度聲再字第一一二號
    裁定，認其再審之聲請為無理由，於九十年五月十六日以裁定駁回其再審聲請之
    事實，有本院九十年度聲再字第一一二號裁定及再審聲請人該次之刑事再審聲請
    狀影本各一份在卷可稽，並有再審聲請人於九十年七月九日刑事呈報狀二載明：
    「‧‧‧‧此請觀諸本件聲請人九十年六月六日再審聲請狀中二之（四）、（六
    ）、（七）、三之（六）及四之（四）所敘再審理由（即九十年六月六日再審聲
    請狀附證三至七所示）與前揭鈞院九十年度聲再字第一一二號聲請再審案件之聲
    請理由不同等即明‧‧‧‧」等語可參。是本件再審聲請人於其前所提出之再審
    經本院以無再審理由予以裁定駁回後，又以上開之同一原因聲請再審，其再審之
    程序自屬違背規定。
  (2)再審聲請意旨二之（四）、（六）、（七）部分：經查，原確定判決認上開旅遊
    團費四十二萬元之支付程序，係由戴清松開具支出傳票、公庫支票後由劉昌勝及
    甲○○簽章，再由劉昌勝於八十六年十二月一日在潭子鄉代表會辦公室交予曾錦
    珠，曾錦珠持向潭子鄉農會兌領現金等情，並有由東利旅行社製發載明團費四十
    二萬元之旅行業代收轉付收據一紙（即俗稱收據或發票）扣案足憑，觀之該紙收
    據係黏貼在八十六年十一月由甲○○具名收到八十七年代表會代表出國補助費四
    十二萬元之領具上，其上雖僅書寫八十六年，並未記載月、日等詳細時間，然其
    既已黏貼在潭子鄉代表會收到八十七年代表會代表出國補助費四十二萬元之領具
    上，且在領具上方印有「本件經核尚符擬予照付可否乞」等字樣（印刷字體），
    其左側再由戴清松、劉昌勝、甲○○蓋章在經辦人、祕書、主席欄，參以由證人
    劉昌勝所提出潭子鄉代表會八十五年出國考察經費支出情形報告中，除代表吳明
    輝外，其餘十二名代表亦均以同一型式核銷八十四年編列並辦理保留之補助出國
    考察經費（每屆一次），因此，上開旅行業收據黏附在領具之方式，應為潭子鄉
    代表會核銷代表出國補助款之程序，而依據支出傳票、支票付款時間及旅行業收
    據上載有八十六年等字樣，上開四十二萬元之補助款應於八十六年十二月間即已
    完成核銷程序等語。足徵原確定判決係綜合多項事證而認定四十二萬元之補助款
    於八十六年十二月間完成核銷程序，並非徒憑上開領具一項資為認定，且原判決
    亦未認定核銷程序係於八十六年十二月一日完成，聲請意旨所認尚有誤會。至聲
    請人所提台灣省鄉鎮市會計制度第四條規定：本制度採用權責發生制為記帳基礎
    ，但平時得僅就收付實現事項登帳，俟年終時，就權責發生事項登帳；及支出憑
    證證明規則第二十三條規定：各機關支出憑證應依會計法之規定彙定，受通知送
    審之機關，應將送審部分之支出憑證，按會計年度預算科目及憑證編號之次序，
    另行黏貼於支出憑證簿，其不同計劃及用途別科目之間應加添插頁，其不便黏貼
    者，應裝訂成冊，隨同會計報告送審計機關等。查，上開規定或與經費核銷之規
    定無涉，或係送審之相關程序規定，均與本件聲請人事實上已將上開補助款對東
    利旅行社付訖並完成內部該筆款項之核銷行為無涉，均不足以動搖原確定判決之
    認定。
  (3)再審聲請意旨二之（五）劉昌勝證言及聲請意旨三，其中三（一）至（五）部分
    ，再審聲請人所舉再審之理由，均係原確定判決法院就證據取捨之自由心證判斷
    ，原確定判決並均已就證據之取捨明理由；另三之（六）部分所舉潭子鄉代表
    會以往經費運用一節，各該事例或未涉有圖私人不法利益情事，此與本件被告明
    顯為圖私人利益，任意撥用經費之情，自不能相提並論，各該事證尚不足為聲請
    人有利之認定，再審聲請意旨認原確定判決有認定事實不憑證據、應於審判期日
    調查證據未予調查及判決不備理由之違法，亦難認有理由。
  (4)至再審聲請意旨四部分所述再審聲請人為地方基層民意代表，對相關會計事務所
    知有限，而秘書及組員為常設之行政人員，了解相關會計運作之程序，聲請人係
    受劉昌勝之誤導而批示「以統籌運用支付」；又本案之補助款亦係劉昌勝擅自以
    其所保管之聲請人職章之甲章蓋用，並未呈由聲請人簽核，亦足見本案補助款並
    未完成核銷之法定程序；另聲請人回國後因公私事務紛至縈身，劉昌勝又未提醒
    聲請人補回該款，始於八十七年四月十四日在劉昌勝之提醒下歸補該筆款項辦理
    支出收回手續云云，均僅就原確定判決對於事實之認定及證據之取捨再為爭執；
    另聲請人所提台灣苗栗地方法院八十九年度訴字第四二八號判決影本，觀其起訴
    之犯罪事實，與本案不同，當不得以此類彼，且係他案所為之判決結果，自不足
    以動搖本案原有罪確定判決。
  (5)本件再審之聲請，或因以同一原因聲請再審，其聲請再審之程序違背規定，或因
    無再審理由，均應予駁回。
三、據上論斷，應依刑事訴訟法第四百三十三條、第四百三十四條第一項，裁定如主
    文。
中       華       民       國   九  十    年     十      月    九       日
                                臺灣高等法院臺中分院刑事第四庭
                                      審判長法  官  洪  耀  宗
                                            法  官  吳  重  政
                                            法  官  江  德  千
右正本證明與原本無異。
如不服本裁定，應於裁定送達後五日內向本院提出抗告狀。
                                            書記官  吳  麗  琴
中       華       民       國   九  十    年     十      月    十一     日
                                                                        Ｋ


司法院資訊處製作；財團法人民間司法改革基金會備份。
